臺灣臺南地方法院刑事裁定　　　　　　　96年度易字第1100號
聲　請　人　臺灣臺南地方法院檢察署檢察官
被　　　告　甲○○
上列被告因詐欺案件，經檢察官聲請以簡易判決處刑（96年度偵
字第1597號），本院認為不宜以簡易判決處刑，改依通常程序審
理，裁定如下：
    主  文
本件公訴駁回。
    理  由
一、公訴意旨略以：被告甲○○基於幫助不詳姓名人士詐騙金錢
    之不確定故意，於不詳時、地，將其在臺北富邦商業銀行土
    城分行申設之帳號000000000000號帳戶，以不
    詳代價，提供予年籍姓名不詳之詐騙集團成員使用。該詐騙
    集團成員於取得上開帳戶後，即共同基於意圖為自己不法所
    有，於雅虎奇摩聊天室刊登不實之交友訊息，並撥電話向乙
    ○○佯稱需匯款確認身份云云，致乙○○陷於錯誤，乙○○
    遂依詐欺集團成員之指示，於民國九十五年六月十八日至臺
    南市○○路與成功路口之臺北富邦商業銀行提款機匯款新臺
    幣（下同）三萬六千元至被告甲○○之上開帳戶，嗣因乙○
    ○發覺有異始報警查獲上情。因認被告甲○○涉犯刑法第三
    百三十九條第一項、第三十條第一項之幫助詐欺罪嫌。
二、按檢察官就被告犯罪事實，應負舉證責任，並指出證明之方
    法。法院於第一次審判期日前，認為檢察官指出之證明方法
    顯不足認定被告有成立犯罪之可能時，應以裁定定期通知檢
    察官補正，逾期未補正者，得以裁定駁回起訴，刑事訴訟法
    第一百六十一條第一項、第二項定有明文。蓋我國刑事訴訟
    法制之設計，係根據無罪推定原則之基礎，責由檢察官立於
    當事人之地位，對被告進行追訴，則檢察官針對被告之犯罪
    事實，應負有提出證據及說服之實質舉證責任，以說服法官
    。從而為確實促使檢察官負舉證責任及防止其濫行起訴，基
    於保障人權之立場，免使被告遭受不必要之訟累，並節約司
    法資源之使用，刑事訴訟法第一百六十一條第二項遂明定起
    訴審查機制，許由法院於第一次審判期日前，審查檢察官所
    指出之證明方法，倘檢察官指出之證明方法顯不足認定被告
    有成立犯罪之可能，經於第一次審判期日前定期通知補正而
    逾期不補正者，法院得以裁定駁回起訴。
三、聲請簡易判決處刑書意旨認被告涉犯幫助詐欺罪嫌，並提出
    被害人乙○○之指訴、匯款之自動櫃員機轉帳交易明細表、
　　被告甲○○之開戶資料及帳戶交易明細等為本案之證據。惟
　　查：
（一）、按刑罰權乃針對特定被告之特定犯罪事實始行發生，更
        佐以無訴即無裁判之刑事訴訟原則，當可推知法院所得
        審理者，僅限於檢察官所起訴之犯罪事實，且此一犯罪
        事實乃係訴訟法上單一事實（案件單一性），並非漫無
        限制之客觀事實，因此有關起訴範圍之認定，並須針對
        被告是否特定、犯罪時間、地點、犯罪行為暨其侵害客
        體、被害法益內容、及犯罪行為性質、是否持續對法益
        造成侵害等因素綜合加以判斷。倘起訴書針對其中各項
        內容顯係誤寫、誤算，且該錯誤尚不致影響全案情節者
        ，法院基於訴訟經濟之考量，自應容許檢察官或自行為
        適當之更正。若前開疏誤情節確屬重大、足資影響特定
        起訴事實之判斷者，本諸訴訟經濟與保障被告訴訟防禦
        權二者間比例原則之權衡，並兼衡前開刑事訴訟規範原
        則，及避免法院過度擴張起訴事實而對被告造成突襲性
        裁判之不當，或非允當，至於被告是否另涉有其他犯罪
        事實，乃屬檢察官應否另行起訴之問題，容與前案犯罪
        事實之特定無涉，合先敘明。
（二）、聲請人雖以九十六年八月七日丙○瑞舜九十六核交一八
        七七字第六一五一四號函更正起訴犯罪事實為：「甲○
　　　　○可預見向金融機構申辦之帳戶，若任意交付他人使用
  　　　，將可能成為幫助他人犯罪之用，竟仍不違其本意，而
    　　基於幫助犯罪之不確定故意，於不詳時、地，將其在臺
      　北富邦商業銀行土城分行申設之帳號00000000
        0000號帳戶，以不詳代價，提供予真實姓名年籍不
        詳之詐騙集團成員使用。該詐騙集團成員於取得上開帳
        戶後，即共同基於意圖為自己不法所有，撥電話予乙○
        ○，向乙○○恫稱：馬伕有用相機拍到你的機車車牌，
        要叫徵信社調查你，已經查到你家地址，如不出面處理
        便要對家人不利等語，並要求乙○○依指示匯款，致乙
        ○○心生畏懼，乃於民國九十五年六月十八日至臺南市
        ○○路與成功路口之臺北富邦商業銀行提款機匯款新台
        幣三萬六千元元至甲○○之上開帳」並變更起訴法條認
        被告甲○○涉犯刑法第三百四十六條第一項、第三十條
        第一項之幫助恐嚇取財罪嫌。惟查「詐欺取財」及「恐
        嚇取財」二者其犯罪行為、手段、方法及侵害法益均有
        明顯差異，故針對被告所幫助正犯行為究係「詐欺取財
        」或「恐嚇取財」，二者犯罪事實要非同一，縱被害人
        其有交付財產之行為，仍不得將未經檢察官起訴之犯罪
        事實（即幫助恐嚇取財部分）逕予更正起訴犯罪事實而
        加以裁判。是依本件卷附證據顯不足認定被告有幫助詐
        騙集團詐欺取財之犯罪事實，縱令檢察官事後提出補充
        理由書更正被告犯罪事實，法院仍非可變更起訴事實而
        為裁判。
（三）、檢察官對於本件被告甲○○所涉犯之幫助詐欺取財罪嫌
        之具體犯罪事實及證明方法顯不足認定被告有成立犯罪
        之可能，本院爰依前開規定，於第一次審判期日前，裁
        定通知檢察官應於該裁定送達後五日內補正本件被告甲
        ○○提出關於「施行詐術」或「陷於錯誤」之證據或指
        出證明方法，該裁定業於九十六年八月六日送達於檢察
        官，有送達證書一紙在卷可稽，惟檢察官雖遵期提出意
        見書，然由意見書內容以觀，似未履行補正被告犯罪證
        據之義務，自應依刑事訴訟法第一百六十一條第二項後
        段裁定駁回起訴。
四、依刑事訴訟法第四百五十二條，第一百六十一條第二項後段
    ，裁定如主文。
中　　華　　民　　國　　96　　年　　8 　　月　　22　　日
  　　　　　刑事第十一庭  審判長法　官　張維君
　　　　　　　　　　　　　　　  法　官　陳威龍
　　　　　　　　　　　　　　　  法　官　黃翰義
以上正本證明與原本無異。
如不服本裁定，應於送達後5日內，向本院提出抗告狀（應附繕
本）。
　　　　　　　　　　　　　　　　書記官　王麗鈞
中　　華　　民　　國　　96　　年　　8 　　月　　22　　日
